【裁判字號】    96,訴,2671
【裁判日期】    970131
【裁判案由】    強盜
【裁判全文】
臺灣彰化地方法院刑事判決              96年度訴字第2671號
公  訴  人  台灣彰化地方法院檢察署檢察官
被      告  丙○○
                    （現於台灣彰化看守所羈押中）
指定辯護人  劉鴻基律師
上列被告因強盜案件，經檢察官提起公訴（96年度偵字第10849
號），本院判決如下：
    主  文
丙○○意圖為自己不法之所有，結夥三人以上，以強暴、脅迫至
使不能抗拒，而取他人之物，累犯，處有期徒刑柒年拾月。
    事  實
一、丙○○（綽號阿達）前因傷害案件，經台灣嘉義地方法院以
    90年度簡字第324號判處有期徒刑6月確定，於民國90年12月
    19日執行完畢。詎猶不知悔改，與遲瑞堂（綽號安堂、阿堂
    ，由檢察官另案偵辦）、林武賢（綽號阿賢，現由本院97年
    度訴字第136號審理中）及不詳姓名年籍綽號「阿世」（下
    稱阿世）之成年男子，共同基於意圖為自己不法所有之犯意
    聯絡，於94年11月5日14時許，由遲瑞堂駕駛阿世所有之不
    詳車牌號碼、三菱廠牌自用小客車1部，搭載林武賢、丙○○、阿世，結夥3人以上共同前往雲林縣莿桐鄉埔仔村埔子
    39之3號甲○○住處，由遲瑞堂在車上把風接應，林武賢、
    丙○○、阿世則分持材質及有無殺傷力均不明之手槍（皆未
    扣案）各1支，一起進入屋內（無故侵入住宅部分，未據告
    訴），持槍抵住甲○○、乙○○，嚇令甲○○、乙○○及其
    餘4名姓名年籍不詳之人「不准動」，以此強暴、脅迫方式
    ，至使甲○○等人心生畏懼而不能抗拒，任由林武賢、丙○○、阿世搜刮財物，共得手現金約新台幣6萬元，並朋分花
    用殆盡。嗣為警循線查獲，始知上情。
二、案經彰化縣警察局芳苑分局報請台灣彰化地方法院檢察署檢
    察官偵查起訴。
    理  由
一、按被告以外之人於審判外之言詞或書面陳述，除法律有規定
    者外，不得作為證據。被告以外之人於偵查中向檢察官所為
    之陳述，除顯有不可信之情況者外，得為證據。被告以外之
    人於審判外之陳述，雖不符前4條之規定，而經當事人於審
    判程序同意作為證據，法院審酌該言詞陳述或書面陳述作成
    時之情況，認為適當者，亦得為證據。當事人、代理人或辯
    護人於法院調查證據時，知有第159條第1項不得為證據之情
    形，而未於言詞辯論終結前聲明異議者，視為有前項之同意
    。刑事訴訟法第159條第1項、第159條之1第2項、第159條之
    5分別定有明文。證人遲瑞堂、林武賢、甲○○、乙○○於
    警詢中之陳述，雖屬被告以外之人於審判外之言詞陳述，然
    因被告及辯護人均未於言詞辯論終結前聲明異議，本院復審
    酌該言詞陳述係由證人出於自由意識而陳述，並無非法取證
    之情況，依刑事訴訟法第159條之5之規定，認上開證人於警
    詢之陳述，得採為認定本件犯罪事實所憑之證據。另證人遲
    瑞堂、林武賢於偵查中向檢察官所為證述，雖係被告以外之
    人於審判外之言詞陳述，為傳聞證據，然其等於偵查中向檢
    察官所為證述，均經具結，且本院審酌該等言詞陳述均係出
    於證人自由意識下所為之陳述，其等於偵查中之證詞，亦無
    顯有不可信之情況，依刑事訴訟法第159條之1第2項規定，
    均得採為認定本件犯罪事實所憑之證據，合先敘明。
二、上開事實，迭據被告丙○○於警、偵訊中及本院審理時坦承
    不諱，雖其陳稱強盜當時伊與阿世係持開山刀云云，然歹徒
    係分持手槍進入強盜一情，業據證人即被害人甲○○、乙○○於警詢時證述明確（96年10月25日警詢筆錄，96年度偵字
    第10849號卷），且與證人即共犯林武賢所證述情節（96年
    11 月21日警詢筆錄，96年度偵字第10849號卷）相符，是被
    告與阿世所持應係手槍無訛。又被告於本院審理時供稱，共
    犯遲瑞堂誆稱係要向被害人要債，因被害人有黑道背景，始
    攜帶兇器云云。然被告於警詢時即供稱案發前1天，與遲瑞
    堂、林武賢、阿世即至該處勘查現場，強盜當日至現場時，
    遲瑞堂因認識屋主故未進入，其餘之人進入屋內後，伊即大
    聲叫「不要動」，且伊與阿世事前有竊取2面車牌，再以雙
    面膠貼在阿世所有之自用小客車車牌上作為掩飾等語（96年
    11月22日警詢筆錄，96年度偵字第10849號卷；此部分雖被
    告自白竊盜犯行，惟因無其他證據足以佐證，無法認定屬實
    ），是足堪認定被告早已知悉該次行動之目的係為強盜，而
    非討債，被告上開辯解尚不足採信。此外，被告共同強盜之
    事實，復有證人即共犯遲瑞堂、林武賢於警詢、偵查中之證
    述足佐，並有現場照片1紙附卷可參。本件事證明確，被告
    犯行洵堪認定。
三、按被告行為後，刑法於94年2月2日修正公布，95年7月1日施
    行，而刑法施行法亦於95年6月14日增訂第1條之1。修正後
    刑法第2條第1項規定：「行為後法律有變更者，適用行為時
    之法律。但行為後之法律有利於行為人者，適用最有利於行
    為人之法律。」係規範行為後法律變更所生新舊法律比較適
    用之準據法，於新法施行後，應適用修正後刑法第2條第1項
    之規定，為「從舊從輕」之比較。另於比較時應就罪刑有關
    之共犯、未遂犯、想像競合犯、牽連犯、連續犯、結合犯，
    以及累犯加重、自首減輕暨其他法定加減原因（如身分加減
    ）與加減比例等一切情形，本於「統一性及整體性原則」，
    綜其全部罪刑之結果而為比較。經查：
（一）刑法第28條關於共犯之規定，由「二人以上共同實施犯罪
      之行為者，皆為正犯」，修正為「二人以上共同實行犯罪
      之行為者，皆為正犯」，惟上述用語上之修正，僅明白宣
      示本條不包括「陰謀共同正犯」及「預備共同正犯」，但
      仍包括共謀共同正犯，並無實質修正。
（二）修正前刑法第47條規定，行為人不論故意犯或過失犯，均
      有累犯規定之適用，法律效果為加重本刑至2分之1。新修
      正刑法第47條第1項則限於行為人故意犯罪，始有累犯規
      定之適用，然本案事實無論適用新刑法第47條第1項或舊
      刑法第47條之規定，均構成累犯，而無何差異。
（三）經綜合比較新、舊法之結果，以被告行為時之舊法較有利
      於被告，依刑法第2條第1項前段規定，本案自應適用被告
      行為時之法律。
四、核被告所為，係犯刑法第330條第1項之結夥3人以上強盜罪
    。至被告等人於強盜時所攜帶之手槍，是否有殺傷力一節，
    證人林武賢雖於偵查中具結證稱槍可以擊發，有試射過，彈
    匣裡面也有子彈等語明確（96年11月21日偵查筆錄，96年度
    偵字第10849號卷），惟林武賢與共犯遲瑞堂等另涉多起強
    盜案件，其於該次筆錄中亦未指明該槍是否即為本件被告所
    涉之強盜犯行所用，且是否具有殺傷力亦難明瞭。除此之外
    ，復無其他證據足認被告與共犯於本次強盜犯行所攜帶之手
    槍具有殺傷力，再因被告等強盜時所攜帶之手槍未能扣案，
    槍枝材質即難查明，則渠等所攜帶之槍枝客觀上對人之生命
    、身體有無危險性、可否供為兇器使用，即屬不明，是尚難
    認屬攜帶兇器，附此敘明。被告與遲瑞堂、林武賢、阿世間
    ，有犯意聯絡及行為分擔，為共同正犯。被告有如事實欄所
    載之犯罪科刑執行情形，有台灣高等法院被告前案紀錄表在
    卷可按，其受有期徒刑之執行完畢後，5年以內再犯本件有
    期徒刑以上之罪，為累犯，依修正前刑法第47條之規定加重
    其刑。爰審酌被告前有傷害前科，猶不知警惕，竟夥同多人
    持手槍侵入他人住宅強盜，所侵害之法益非輕，惟念其犯後
    坦承犯行，頗知悔悟等一切情狀，量處如主文所示之刑。至
    被告等強盜時所攜帶之手槍，均未扣案，無從判斷是否為違
    禁物，且難以認定是否為被告或其他共犯所有，自不併為沒
    收之宣告。
據上論斷，依刑事訴訟法第299條第1項前段，刑法第2條第1項前
段、第330條第1項，修正前刑法第28條、第47條，判決如主文。
本案經檢察官蔡明達到庭執行職務
中    華    民    國     97    年    1    月    31    日
                  刑事第六庭    審判長法官  王義閔
                                法      官  鄭舜元
                                法      官  林欣苑
以上正本證明與原本無異。
如不服本判決，應於判決送達後10日內，向本院提出上訴書狀，
上訴書狀應「敘述具體上訴理由」，並按他造當事人之人數附繕
本。「切勿逕送上級法院」。
告訴人或被害人對於判決如有不服具備理由請求檢察官上訴者，
其上訴期間之計算係以檢察官收受判決正本之日期為準。
中    華    民    國    97    年    1     月    31    日
                                書  記  官   楊筱惠
附錄本案論罪科刑法條全文：
中華民國刑法第330條
（加重強盜罪）
犯強盜罪而有第321條第1項各款情形之一者，處7年以上有期徒
刑。
前項之未遂犯罰之。


司法院資訊處製作；財團法人民間司法改革基金會備份。
